臺灣臺南地方法院民事判決　九十年度重訴字第七八七號
　　原　　　告　華南商業銀行股份有限公司
　　法定代理人　甲　○　○
　　訴訟代理人　乙　○　○
　　被　　　告　常權企業有限公司
　　代　理　人　丙　○　○
右當事人間請求給付借款事件，本院判決如左：
    主      文
被告應連帶給付原告如附表所示金額共新台幣壹仟參佰零捌萬捌仟柒佰陸拾參元，及
分別按附表所示各筆金額之起算日及所示利率計算利息暨違約金。
訴訟費用由被告連帶負擔。
本判決於原告以新台幣肆佰參拾陸萬元或等值之中央政府建設公債八十四年度甲類第
一期債票供擔保後，得假執行。
    事實及理由
一、本件原告起訴主張：被告常權企業有限公司（以下稱常權公司）分別於如附表所
    示之借款日期，偕同被告丙○○為連帶保證人，各向原告借得如附表所示之金額
    （各筆借款金額、借款期間、借款利率及違約金之計算方式，分別詳如附表所示
    ），並約定如有一期未按期清償，視為全部到期。詎前揭借款，被告常權公司僅
    清償部分本息，即未依約履行，屢經催討未果，依兩造所訂契約之約定，被告常
    權公司已喪失期限利益，視為債務全部到期。而被告丙○○既為被告常權公司之
    連帶保證人，自應與被告常權公司負連帶清償之責，現被告常權公司尚欠如附表
    所示所示之本金、利息及違約金，爰依消費借貸契約及連帶保證之法律關係，請
    求被告連帶給付如主文第一項所示之本金、利息及違約金等語，並聲明：（一）
    被告應連帶給付原告一千三百零八萬八千七百六十三元及如附表所示利息、違約
    金。（二）請准以現金或等值之中央政府建設公債八十四年度甲類第一期債票為
    被告供擔保，宣告假執行。
二、被告則以：（一）當事人主張有金錢借貸關係存在，需就其發生所需具備之特別
    要件，即金錢之支付及「借貸意思表示互相一致」負舉證責任。本件原告主張「
    借款人」是常權公司，而常權公司之代表人是被告「丙○○」，只有被告「丙○
    ○」有權代表常權公司與原告「達成借貸之意思表示合致」，然系爭各借款契約
    ，被告丙○○並未親自或授權他人與原告達成借貸之意思合致，欠缺當事人本人
    之意思表示，是在原告與被告常權公司之間，借款契約根本不存在。（二）系爭
    借據上被告丙○○之簽名，絕非被告丙○○本人所簽署，又借據上被告丙○○之
    印文，亦絕非被告丙○○本人所親自蓋用；且被告丙○○從未曾同意訴外人黃碧
    霞或其他任何人使用該印章，該印文確係因黃碧霞或其他人盜用印章所致等語置
    辯。並聲明：駁回原告之訴。
三、兩造不爭執之事實：
    （一）被告常權公司及丙○○曾與原告於八十八年三月十九日簽訂授信約定書、
          辦理留存印鑑手續，並於八十九年二月十五日以被告常權公司之名義開設
          帳號00000000000之帳戶，其後被告即將該等印章、存摺交給
          訴外人黃碧霞保管使用。
　　（二）被告丙○○分別於八十八年三月二十五日、八十九年三月十五日與原告簽
　　　　　訂保證書：連帶保證被告常權公司對原告現在（包括過去所負現在尚未清
　　　　　償）及將來所負之借款、票據、透支、墊款、保證、損害賠償等及其他一
　　　　　切債務以一千萬元或三千萬元為限額（含本金及其利息、遲延利息、違約
　　　　　金、損害賠償及其他從屬於主債務之負擔），保證與主債務人負連帶清償
　　　　　之責任。
    （三）被告常權公司於八十八年六月二十五日，邀同被告丙○○為連帶保證人，
          與原告簽訂「委任開發國內信用狀契約」，約定委請原告以五百萬元為限
          額，循環開發國內信用狀。
    （四）被告於八十九年十月二十日，曾親自至原告處從其前開帳戶內提領現金七
          十四萬九千元。
    （五）如附表所示借款之借據上，被告之印文均為真正，然簽名並非被告本人親
          自為之。
四、本件兩造所爭執者應係被告將印章交付予訴外人黃碧霞持之向原告借得如附表所
    示之款項，被告就該借款是否應負清償之責？
    （一）按當事人主張有利於己之事實，就其事實有舉證之責任，又私人之印章，
          由自己使用為常態，被人盜用為變態，主張變態事實之當事人，自應就此
          印章被盜用之事實負舉證之責任（最高法院八十六年度台上字第七一七號
          判決參照）。又依被告所不爭執之前開授信約定書第十四條約定：「為便
          於嗣後立約人與貴行一切受（授）信往來（含立約人之保證行為），立約
          人茲同意，除另有約定外，憑後列留存印鑑式樣蓋（簽）於受（授）信契
          據，即生效力。（本條為個別商議條款）」查本件被告既已自承系爭借據
          上借款人及連帶保證人所蓋用之印文與留存印鑑相同，係為真正，則被告
          自應就其抗辯係該印章遭他人所盜蓋一節，負舉證責任，然被告就此並未
          能舉證以實其說，則系爭借據自應推定為真正。
    （二）況被告亦自陳：「印章是於八十八年初我把大小印章（即常權公司及蘇玉
          英個人印章）借給黃碧霞。因為他跟我說他欠資金，需要週轉，要去借錢
          ，所以我就把印章借給他。他跟我說這是短期的，一年或是半年就會還清
          。我認為借錢還會再通知我，所以我就沒有想太多，就把大小章借給他。
          常權企業有限公司有沒有實際在營業，我不清楚。我只是借人頭給他。是
          在八十九年十月份的時候，他所經營的公司倒閉了，我去律師事務所問，
          這樣會有問題，我才把印章拿回來。」、「（是否使用過系爭銀行帳號？
          ）沒有。我申請出來後就給黃碧霞用了。：：（印章為何借給黃碧霞？）
          印章借給他去申請支票。我借他人頭去開公司、申請帳號及甲存支票，連
          同印章都交給黃碧霞。從來沒有拿回來過。在八十九年十月底他工廠營運
          出狀況，我才覺得不妥，才把印章要回來。：：」等語，是依被告之陳述
　　　　　，被告常權公司於設立後，被告丙○○並未實際負責公司之業務，而係將
　　　　　公司之大、小章及常權公司之業務均委由訴外人黃碧霞處理，更在原告銀
　　　　　行開設帳號、留存印鑑後，即將存摺、印章交付予訴外人黃碧霞保管使用
　　　　　長達二年之久，而被告將印章交付予訴外人黃碧霞又係因黃碧霞欲借錢周
　　　　　轉，則應足認被告交付印章予訴外人黃碧霞應係為授權黃碧霞借款週轉使
　　　　　用無訛；至被告辯稱訴外人黃碧霞欲借款時，應會再通知云云，然被告既
　　　　　已將存摺、印章均交付予訴外人黃碧霞借款週轉，則被告如何信任訴外人
　　　　　黃碧霞於每次借款時均會通知其前往辦理借款手續？是被告辯稱黃碧霞係
　　　　　超出授權範圍而盜蓋其印章在系爭借據上云云，顯與常情不符，不足採信
　　　　　。
    （三）又按所謂表見代理乃原無代理權，但表面上足令人信為有代理權，故法律
          規定使本人負一定之責任。倘確有授與代理權之事實，即非表見代理，自
          無該條之適用。申言之，表見代理原屬無權代理，只因本人有表見之事實
          ，足使第三人信該他人有代理權之情形存在，為保護交易之安全起見，而
          使本人負授權人之責任，此與有本人授權行為之有權代理，迥不相同（最
          高法院八十七年度台上字第二四０六號判決參照）。如前所述，本件被告
          之印章與存摺簿係長期交與訴外人黃碧霞保管使用，被告本人並未使用過
          ，是縱如被告所稱系爭借據簽發時確係由訴外人黃碧霞超出授權範圍私自
          填寫蓋章，然其印章及存摺既併交與訴外人黃碧霞長期保管使用，且被告
          常權公司之實際負責人又係訴外人黃碧霞，應足使第三人信其曾以代理權
          授與該訴外人黃碧霞，揆諸前開說明，被告自應負授權人之責任。至最高
          法院七十年年台上字第六五七號判決判例雖謂「我國人民將自己印章交付
          他人，委任該他人辦理特定事項者比比皆是，倘持有印章之該他人，除受
          託辦理之特定事項外，其他以本人名義所為之任何法律行為，均須由本人
          負表現代理之授權責任，未免過苛。原審徒憑被上訴人曾將印章交付與呂
          某之事實，即認被上訴人就保証契約之訂立應負表現代理之授權人責任，
          自屬率斷」。惟查本件被告既已前往原告處簽立授信約定書、辦理印鑑留
          存手續，並開設帳戶後，竟將該印章及存摺長期交付予訴外人黃碧霞借款
          週轉使用，是訴外人黃碧霞持用該印章前往原告處辦理借款，自係代理被
          告為之，係屬被告委辦之事項，與上開判例所稱辦理受託事項以外之情形
          不合，附此敘明。
　　（四）綜上，被告既未能舉證證明系爭借據上之印章確係遭他人所盜用，復自陳
　　　　　其交付前開印章、存摺予訴外人黃碧霞係因為黃碧霞欲借款週轉使用，則
　　　　　縱訴外人黃碧霞確係越權使用系爭印章，然因被告常權公司之業務均委託
　　　　　黃碧霞管理執行，而被告等之印章、存摺又長期交予黃碧霞保管使用，被
　　　　　告之行為自足使原告信其以代理權授與訴外人黃碧霞，是被告自不能主張
　　　　　免除其借款人及連帶保證人之責任。
五、又依原告提出由被告書立之八張借據，所分別約定之借款金款、期限、利率各詳
    如附表所示，且如有一期未按期清償，即視為全部到期，而上開借款若未按期清
    償本息時，除按本借款利率給付遲延利息外，並應自逾期之日起，其逾期在六個
    月以內償還時，按本借款利率百分之十加付違約金；逾期在六個月以上者，按本
    借款利率百分之二十加付違約金。本件被告常權公司向原告借得如附表所示之款
    項後，既未依約清償，尚欠如附表一所示之本金、利息及違約金，從而，原告本
    於消費借貸及連帶保證之法律關係，請求被告連帶清償如主文第一項所示之本金
    、利息及違約金，核無不合，應予准許。
六、原告陳明願供擔保以代釋明聲請宣告假執行，核無不合，爰酌定相當擔保金額，
    准予宣告假執行。
七、據上論結，本件原告之訴為有理由，依民事訴訟法第第八十五條第二項、第三百
    九十二條，判決如主文。
中　　　華　　　民　　　國　　九十一　　年　　　一　　　月　　二十三　　日
                                   臺灣臺南地方法院民事第二庭
~B法　　　官　洪　碧　雀
右為正本係照原本作成。
如對本判決上訴，須於判決送達後廿日內向本院提出上訴狀。
中　　　華　　　民　　　國　　九十一　　年　　　一　　　月　　二十三　　日
~B法院書記官　顏　惠　華
~F0
~T40
附表：
┌───────┬───────┬──────┬────┬─────────────────┬────────┐
│尚欠債權本金  │借（墊）款日  │利息計算期間│利　　率│　違 約 金 計 算 期 間 及 利 率　 │原借（墊）款金額│
│　（新台幣）　│　（民 國）　 │　　　　　　│（年息）├────────┬────────┤（新 台 幣）　　│
│　　　　　　　├───────┤　　　　　　│　　　　│逾期六個月以內按│逾期超過六個月按│                │
│　　　　　　　│到   期    日 │　　　　　　│　　　　│原利率百分之十　│原利率百分之二十│                │
├───────┼───────┼──────┼────┼────────┼────────┼────────┤
│一百八十六萬八│　　11.　　│自90年７月│八．三八│自90年８月日起│自91年２月日起│二百一十萬元  　│
│千五百二十五元│　　5.　　│日起至清償日│五％　　│至91年２月日止│至清償日止　　　│　　　　　　　　│
├───────┼───────┼──────┼────┼────────┼────────┼────────┤
│八十萬七百九十│　　11.　　│自90年７月│八．八三│自90年８月日起│自91年２月日起│九十萬元  　　　│
│六元　　　　　│　　5.　　│日起至清償日│五％　　│至91年２月日止│至清償日止　　　│　　　　　　　　│
├───────┼───────┼──────┼────┼────────┼────────┼────────┤
│一百五十九萬六│　　12.8.　　│自90年７月│八．八三│自90年８月日起│自91年２月日起│二百萬元  　　　│
│百八十四元　　│　　6.6.　　│日起至清償日│五％　　│至91年２月日止│至清償日止　　　│　　　　　　　　│
├───────┼───────┼──────┼────┼────────┼────────┼────────┤
│二十六萬六千九│　　3.16.　　│自90年７月│八．八三│自90年８月日起│自91年２月日起│二十七萬元  　　│
│百三十二元　　│　　8.9.　　│日起至清償日│五％　　│至91年２月日止│至清償日止　　　│　　　　　　　　│
├───────┼───────┼──────┼────┼────────┼────────┼────────┤
│六十三萬元　　│　　3.16.　　│自90年７月│八．八三│自90年８月日起│自91年２月日起│六十三萬元  　　│
│　　　　　　　│　　8.9.　　│日起至清償日│五％　　│至91年２月日止│至清償日止　　　│　　　　　　　　│
├───────┼───────┼──────┼────┼────────┼────────┼────────┤
│四百一十五萬二│　　3.　　│自90年７月│八．八三│自90年８月日起│自91年２月日起│四百二十萬元  　│
│千二百七十八元│　　9.　　│日起至清償日│五％　　│至91年２月日止│至清償日止　　　│　　　　　　　　│
├───────┼───────┼──────┼────┼────────┼────────┼────────┤
│一百七十七萬九│　　3.　　│自90年７月│八．八三│自90年８月日起│自91年２月日起│一百八十萬元  　│
│千五百四十八元│　　9.　　│日起至清償日│五％　　│至91年２月日止│至清償日止　　　│　　　　　　　　│
├───────┼───────┼──────┼────┼────────┼────────┼────────┤
│二百萬元　　　│　　3.　　│自90年７月│八．八三│自90年８月日起│自91年２月日起│二百萬元  　　　│
│　　　　　　　│　　9.　　│日起至清償日│五％　　│至91年２月日止│至清償日止　　　│　　　　　　　　│
└───────┴───────┴──────┴────┴────────┴────────┴────────┘
